臺灣苗栗地方法院行政訴訟判決  
111年度交字第5號
111年2月22日辯論終結
原      告  陳宗裕  
被      告  交通部公路總局新竹區監理所

代  表  人  吳季娟  
訴訟代理人  賴姿伶  
上列當事人間交通裁決事件，原告不服被告於民國110年12月8日
竹監苗字第54-F00000000號裁決，提起行政訴訟，本院判決如下
：
    主  文
原告之訴駁回。
訴訟費用新臺幣300元由原告負擔。
    事實及理由
壹、爭訟概要：原告於民國110年11月3日上午11時44分許，騎乘
    訴外人林均鎂名下之車號000-0000號普通重型機車，行經苗
    栗縣通霄鎮中山路與南華路路口時，自內側車道跨越分向限
    制線迴轉，經苗栗縣警察局通霄分局（下稱通霄分局）員警
    當場舉發，於同日製發舉發違反道路交通管理事件通知單，
    再經被告於110年12月8日製發裁決書（竹監苗字第54-F0000
    0000號），以「在劃有分向限制線路段迴車」為由，依道
    路交通管理處罰條例（下稱道交條例）第49條第2款規定，
    處原告罰鍰新臺幣（下同）900元，並記違規點數1點（下稱
    原處分），原告不服原處分而於111年1月10日提起本訴（原
    告於110年12月9日收受原處分，因原告住於苗栗縣通霄鎮，
    加計在途期間2日後，本件起訴合於法定期限）。
貳、實體部分
一、原告主張：原告當日騎乘上開機車行經上開路口時，因分向
    限制線（下稱雙黃實線）缺口處有對向車道1輛小貨車等待
    左轉，占用原告左轉空間，故原告繼續前行可能遭其撞上，
    停下可能遭後方車輛追撞，影響其他用路人權益，為保護自
    身，原告方提前左轉致跨越雙黃實線等語。並聲明：原處分
    撤銷。
二、被告則以：經被告審視舉發單位所提供之舉證影像光碟，原
    告確有於雙黃實線路段迴轉之違規情事，而當日對向車道雖
    有1輛小貨車駛來，然原告仍得行駛至前方雙黃實線缺口處
    再迴轉，原告卻直接於小貨車前方跨越雙黃實線迴轉，違規
    過程險象環生，唯恐致生危害，原告主張屬個人見解並不可
    採，原告之訴為無理由等語，資為抗辯。並聲明：原告之訴
    駁回。
三、兩造協議簡化爭點如下（交字卷〈下同〉第77至78頁，不爭執
    事項並有所列相關證據可佐，堪信為真實）：
  ㈠不爭執事項
  ⒈原告於110年11月3日上午11時44分許，騎乘訴外人林均鎂名
    下之車號000-0000號普通重型機車（第63頁機車車籍查詢）
    ，行經苗栗縣通霄鎮中山路與南華路路口時，自內側車道跨
    越分向限制線迴轉（第76至77頁勘驗筆錄）。
  ⒉原告上開行為，經通霄分局員警當場舉發，於同日製發舉發
    違反道路交通管理事件通知單，違規事實為「於分向限制線
    路段迴車」，經原告當場簽收（第57頁通知單）；其後被告
    於110年12月8日製發裁決書（竹監苗字第54-F00000000號）
    ，以「在劃有分向限制線路段迴車」為由，依道交條例第4
    9條第2款規定，處原告罰鍰900元，並記違規點數1點（第59
    頁裁決書，即原處分），該裁決書並於同年月9日送達原告
    （第65頁送達證書）。
  ⒊依違反道路交通管理事件統一裁罰基準及處理細則之附件違
    反道路交通管理事件統一裁罰基準表，違反道交條例第49條
    第2款者，若屬機車或小型車裁罰基準為900元，並應記違規
    點數1點（第35至36頁）。
  ㈡爭執事項
  ⒈原告是否基於正當理由於劃有分向限制線之路段迴車？
  ⒉原告請求撤銷原處分，有無理由？  
四、本院之判斷
  ㈠爭點一：
  ⒈按汽車駕駛人迴車時，有下列情形之一者，處600元以上1,80
    0元以下罰鍰：在劃有分向限制線之路段迴車（道交條例第4
    9條第2款）；次按因避免自己或他人生命、身體、自由、名
    譽或財產之緊急危難而出於不得已之行為，不予處罰。但避
    難行為過當者，得減輕或免除其處罰（行政罰法第13條）。
　⒉依不爭執事項⒈，原告當日確有騎乘上開機車跨越雙黃實線迴
    轉之情事。而原告雖主張如上，然經本院當庭勘驗被告所提
    供之舉發影像，勘驗結果可見原告騎乘上開機車於內側車道
    顯示左側方向燈跨越雙黃實線迴車，斯時對向車道有1輛小
    貨車駛來，於原告騎乘上開機車迴車時僅相距2至3個車身，
    該小貨車並顯示左側方向燈，且該小貨車位置位於雙黃實線
    缺口前方，並未阻擋雙黃實線之缺口（第76至77頁勘驗筆錄
    ），從而原告騎乘上開機車自內側車道欲迴車時，縱使對向
    車道有1輛小貨車駛來，然並未阻擋該處雙黃實線之缺口，
    且該小貨車業已顯示左轉方向燈，尚無開始左轉之跡象，原
    告自得繼續向前行駛至雙黃實線缺口處再行迴轉，客觀上並
    無前行將與該小貨車發生碰撞，而須提前左轉或先行暫停之
    必要；況原告倘主觀上慮及該小貨車將左轉，其自得先行暫
    停，待該小貨車通過後，繼續前行至雙黃實線缺口處迴轉，
    而其身為已顯示左側方向燈之前車，係後車負有注意前方路
    況及與前方車輛車距之義務，其概無考量先行暫停將遭後車
    追撞，因而違規跨越雙黃實線迴轉之必要。故依原告騎乘上
    開機車迴轉之情狀，礙無原告所稱係為避免自己與他人發生
    交通事故之緊急危難狀況而出於不得已方迴轉之情事，原告
    自不得據以主張其上開違規迴轉行為不得處罰。
  ㈡爭點二：
　　綜上，依不爭執事項⒈及上開勘驗結果，原告既有行經上開
    路口跨越雙黃實線迴轉之客觀情狀，且並無原告主張之緊急
    避難不予處罰之情事存在，從而被告依道交條例第49條第2
    款規定，對原告裁罰如不爭執事項⒉所示原處分，經核於法
    相符，且與不爭執事項⒊之統一裁罰基準一致，並無原告所
    指違法之處，原告訴請撤銷原處分為無理由，應予駁回。
五、本件事證已臻明確，兩造其餘攻擊防禦方法及訴訟資料，經
    本院審酌後核於本判決結果不生影響，爰不逐一論述，併此
    敘明。
六、本件第一審裁判費為300元，依行政訴訟法第98條第1項本文
    規定，應由敗訴之原告負擔，併依同法第237條之8第1項規
    定，確定第一審訴訟費用額如主文第2項所示。
七、結論：本件原告之訴為無理由，依同法第195條第1項後段規
    定，判決如主文第1項所示。
中　　華　　民　　國　　111 　年　　2 　　月　　23　　日
                  行政訴訟庭　法　官　劉奕榔
以上正本係照原本作成。
如不服本判決，應於判決送達後20日內，向本院提出上訴狀並表
明上訴理由（原判決所違背之法令及其具體內容或依訴訟資料可
認為原判決有違背法令之具體事實），其未載明上訴理由者，應
於提出上訴後20日內向本院補提理由書（上訴狀及上訴理由書均
須按他造人數附繕本，如未按期補提上訴理由書，則逕予駁回上
訴），並應繳納上訴裁判費新臺幣750元。
                              書記官  江秋靜
中　　華　　民　　國　　111 　年　　2 　　月　　23　　日